最高法院刑事判決                              八十七年度台上字第三四四一號
    上  訴  人  丙○○
                乙○○
                甲○○
右上訴人等因違反槍砲彈藥刀械管制條例案件，不服台灣高等法院台南分院中華民國
八十七年七月二十一日第二審更審判決（八十七年度上更(一)字第一三九號，起訴案號
：台灣嘉義地方法院檢察署八十五年度偵字第六六七八、六九七五號），提起上訴，
本院判決如左：
    主  文
原判決關於乙○○、甲○○部分撤銷，發回台灣高等法院台南分院。
其他上訴駁回。
    理  由
一撤銷發回部分（即乙○○、甲○○部分）：
原判決認定上訴人乙○○、甲○○與丙○○及不詳姓名綽號「阿明」之成年男子，於
民國八十五年十月十九日二時許，基於共同之犯意聯絡，意圖供犯罪之用，共同持有
如原判決附表所示具有殺傷力之各項槍、彈駕車前往嘉義市○○○街二二號金孔雀酒
店，於途中丙○○取出該附表編號１之制式手槍一枝及制式子彈四顆自己持有，並將
該附表編號３之改造模型槍一枝及土造子彈四顆交乙○○，將該附表編號２之改造玩
具槍一枝及改造子彈一顆交綽號「阿明」，四人到達上開酒店後，即蜂擁上毆打林記
強（傷害部分未據告訴），並欲將林記強拖上車，欲剝奪林記強之行動自由，因林記
強拒不上車掙脫而未遂，丙○○見對面巷子暗處衝出多人，遂對空鳴槍一發，乙○○
則朝林記強腳部射擊一發，穿透褲管而未造成傷害，嗣因上訴人等惟恐警方據報到達
即迅速駕車離開等情，因而撤銷第一審不當之科刑判決，改判依牽連犯關係，從一重
論處上訴人乙○○、甲○○共同未經許可，無故持有手槍（均累犯）罪刑，固非無見
。
惟按科刑之判決書，須將認定之犯罪事實詳記於事實欄，然後於理由內逐一說明其憑
以認定之證據，以使事實與理由兩相一致，方為合法，倘事實欄已有及，而理由內
未加說明，是為理由不備，理由內已加說明，而事實欄無此記載，則理由失其依據，
均足構成撤銷之原因。查原判決事實欄並未記載原判決附表編號２所示改造玩具槍及
該附表所列之子彈為可供軍用之槍、彈，乃於理由內說明該附表編號１所示子彈三顆
，管制編號0000000000槍枝（即該附表編號２改造玩具槍），均具殺傷力
，與軍用槍、彈無異，應認係屬刑法第一百八十七條所稱可供軍用之槍、子彈云云
，並論以刑法第一百八十七條之加重危險物品罪，揆諸首揭說明，其理由顯失其依據
，尚難謂為適法，應認原判決關於上訴人乙○○、甲○○部分有撤銷發回之原因。
二駁回部分（即丙○○部分）：
按刑事訴訟法第三百七十七條規定，上訴於第三審法院，非以判決違背法令為理由，
不得為之。是提起第三審上訴，應以原判決違背法令為理由，係屬法定要件。如果上
訴理由狀並未依據卷內訴訟資料，具體指摘原判決不適用何種法則或如何適用不當，
或所指摘原判決違法情事，顯與法律規定得為第三審上訴理由之違法情形，不相適合
時，均應認其上訴為違背法律上之程式，予以駁回。本件上訴意旨略稱：刑法第二條
第一項，係規定法律從新從輕之法則，該條第二項因係第一項例外之規定，故須舊法
亦有保安處分之規定，始有依刑法第二條第一項，適用裁判時法律之餘地，如舊法無
保安處分之規定，縱新法有保安處分之規定，亦不應貿然適用新法保安處分之規定，
上訴人丙○○於犯案時，槍砲彈藥刀械管制條例並無強制工作之規定，縱於原審判決
時，該條例已修正，增列保安處分之規定，仍應適用行為時之法律，乃原判決竟適用
修正後之新法，宣示上訴人丙○○於刑之執行完畢或赦免後，令入勞動場所強制工作
三年，其判決當然為違背法令等語。
惟查原判決認定上訴人丙○○於八十四年五月間某日，未經許可，在嘉義市○○路二
○九號住處，受現已死亡之林鴻璋之託，非法寄藏如原判決附表編號１至３所示具有
殺傷力之槍枝三枝及制式九ＭＭ子彈四顆、改造子彈一顆、土造子彈四顆，而無故持
有之，並藏置其住處附近之嘉義市○○街草地尾之土地公廟旁之草叢等情，因而撤銷
第一審之科刑判決，改判依想像競合犯關係，從一重論處上訴人丙○○未經許可，無
故寄藏手槍罪刑，已明其所憑之證據及認定之理由，從形式上觀察，並無違背法令
之情形存在。而刑法第二條第二項規定保安處分採取絕對從新主義，其立法用意旨在
保安處分以防衛社會為目的，以感化、矯治等方式，消弭犯人之違法潛在性，基此教
育刑思想所採取之措施，唯有優先適用裁判時之新法，較能切合社會變遷之需要而充
分發揮其積極防衛社會之功能，因此保安處分自有別於一般刑罰，不必問舊法有無保
安處分之規定，一律適用裁判時之新法。上訴人於八十四年五月間，未經許可，受託
寄藏如原判決附表所示之槍枝及制式九ＭＭ子彈四顆、改造子彈一顆、土造子彈四顆
，觸犯八十六年十一月二十四日修正公布前之槍砲彈藥刀械管制條例第七條第四項、
第九條之一第三項、第十條第三項、第十一條第三項之罪，並經判處有期徒刑，自有
裁判時新法即修正後同條例第十九條第一項之適用，原判決依法宣告上訴人於刑之執
行完畢或赦免後，令入勞動場所強制工作三年，尚難任意指摘為違法。上訴人丙○○
上訴意旨，並未依卷內訴訟資料，為具體之指摘，核與法律規定得為第三審上訴理由
之違法情形不相適合，其上訴為違背法律上之程式，應予駁回。
據上論結，應依刑事訴訟法第三百九十七條、第四百零一條、第三百九十五條前段，
判決如主文。
中      華      民      國    八十七    年      十      月     十四     日
                              最高法院刑事第三庭
                                  審判長法官  蔡  詩  文
                                        法官  莊  登  照
                                        法官  洪  明  輝
                                        法官  蔡  清  遊
                                        法官  劉  敬  一
      右正本證明與原本無異
                                              書  記  官
中      華      民      國    八十七    年      十      月     十九     日
